臺中高等行政法院判決　　　　　　　　　　　　　　　　九十一年度簡字第五九號
　　原　　　告　偉晟工業股份有限公司
　　代　表　人　甲○○
　　被　　　告　台中縣政府
　　代　表　人　乙○○縣長）.
右當事人間因空氣污染防制法事件，原告不服行政院環境保護署中華民國九十年十二
月二十日（九○）環署訴字第○○六六九四一號訴願決定，提起行政訴訟，本院判決
如左︰
　　主  文
原告之訴駁回。
訴訟費用由原告負擔。
　　事  實
一、事實概要：緣原告遭民眾陳情於台中縣大甲鎮○○路○段一六三○之二號，設廠
    從事鑄造作業產生惡臭引起公害污染，被告派員於民國九十年六月二十九日前往
    前述地點稽查，並於原告工廠周界外下風處進行採樣，經官能測定檢驗分析結果
    臭氣濃度為一四四，超過固定污染源空氣污染排放標準，被告依法據以裁處新台
    幣（下同）十萬元，並限期於九十年九月二十四日前完成改善。原告不服，提起
    訴願，遭決定駁回，遂提起本件行政訴訟。
二、兩造聲明：
  (一)原告聲明求為判決：撤銷原處分。
  (二)被告聲明求為判決：駁回原告之訴。
三、兩造之陳述：
  (一)原告主張之理由：
  　1.被告人員於九十年六月二十九日至原告處稽查，於周界外下風處採樣，經官能
      測定結果為臭氣濃度一四四，認定已逾空氣污染防制法相關規定。惟查其附送
      原告之官能測定取樣記錄未載明風向及異味發生之製程等相關資料，何以判定
      來源係為原告？
    2.採樣地點附近除原告外，尚有加油站、一般住家、化學原料儲存廠等。另官能
      測定僅能測定臭味之有無，而無法確認臭味之種類及來源。
    3.據悉行政機關之任何儀器於使用前均應先經中央標準局之校正，始得作為行政
      處分之依據。惟查是日稽查人員所攜帶之儀器未經校正即予使用，取樣儀器既
      無法標準化，則樣品應主張無效。
    4.臭氣及臭味官能測定法—三點比較式嗅袋法之施行，須有六位聞臭師，惟是日
      施行之六位聞臭師並無相關之合格證明可為佐證均為合格人員，且其施行之地
      點為一般之辦公處所（台中縣環境保護局），不相干人員得以隨意進出並非獨
      立控管之實驗場所，故測定操作之人員及處所均有明顯之瑕疵。
  (二)被告答辯之理由：
  　1.按「公私場所固定污染源排放空氣污染物，應符合排放標準。」、「公私場所
      違反第二十條第一項、第二十一條第一項、第二項或第三項、第二十三條、‧
      ‧‧，其違反者為工商廠、場者，處新臺幣十萬元以上一百萬元以下罰鍰。」
      、「公私場所及交通工具排放空氣污染物之檢查，其實施方式如下：一、儀器
      檢查‧‧‧二、官能檢查：(二)惡臭測定：指檢查人員以嗅覺進行氣味之判定。
      」為空氣污染防制法第二十條第一項、第五十一條第一項及空氣污染防制法施
      行細則第三十三條所明定。另依行政院環境保護署訂定固定污染源空氣污染物
      排放標準規定：「工業區及農業區臭氣濃度限值為五十」。被告所屬環境保護
      局於九十年六月二十九日派員前往稽查，原告於前述地點設廠從事鑄造作業，
      經會同原告廠內人員於工廠周界外下風處進行採樣作業，經官能檢驗分析結果
      臭氣濃度為一四四，逾固定污染源空氣污染物排放標準，有空氣污染物檢驗報
      告表影本、稽查紀錄工作單影本、官能測定取樣紀錄表影本、處分書影本及照
      片三張可稽，違規事實足堪認定，被告據以裁處十萬元罰鍰，揆諸首揭法條規
      定，並無違法或不當。
    2.勘查當時天氣晴朗，風向由西北吹向東南，經陳情人確認為污染源所逸散出臭
      味地點後，會同原告廠方人員進行採樣，採樣時原告廠方人員正進行殼模脫蠟
      作業中。稽查人員採樣地點與原告工廠之間，並無原告所陳之加油站等，有照
      片可供參考，住家及原料儲存廠均位於採樣點之後方，無干擾採樣之虞。另採
      樣所用之採樣袋等，均為特製之無味袋。稽查人員所攜帶之採樣儀器功用僅用
      於將空氣採樣，使用時不需再校正。依行政院環境保護署公告「臭氣及異味官
      能測定法—三點比較式嗅袋法」規定：「‧‧‧(七)嗅覺判定員選擇注意事項：
      1.嗅覺判定員需年齡十八歲以上無嗅覺障礙者。2.嗅覺判定員一經試驗合格即
      列為儲備嗅覺判定員，但每次實施官能測定前，仍應按選擇試驗之程序，以五
      種基準嗅液對嗅覺判定員實施測驗，合格者始能擔任官能測定。」被告所屬環
      境保護局嗅覺判定員之選任均依法定程序為之，此有嗅覺判定員基準嗅液試驗
      紀錄表供證。
    3.綜上所述，原告仍執陳詞提起本訴，難謂有理由，狀請鈞院鑒核，准如訴之聲
      明以為判決，實感德便。
　　理  由
一、按「公私場所固定污染源排放空氣污染物，應符合排放標準。」、「公私場所違
    反第二十條第一項‧‧‧其違反者為工商廠、場，處新台幣十萬元以上一百萬元
    以下罰鍰」、「公私場所及交通工具排放空氣污染物之檢查，其實施方式如下：
    一、儀器檢查‧‧‧二、官能檢查：(二)惡臭測定：指檢查人員以嗅覺進行氣味之
    判定。」為空氣污染防制法第二十條第一項、第五十一條第一項及空氣污染防制
    法施行細則第三十三條所明定。另依行政院環境保護署訂定固定污染源空氣污染
    排放標準規定：「工業區及農業區臭氣濃度限值為五十。」
二、本件被告環保稽查人員於事實欄所述時間，在原告工廠周界處進行臭味取樣，施
    予官能測定檢驗分析結果臭氣濃度一四四，逾固定污染源空氣污染物排放標準五
    十之規定，被告依法據以裁處十萬元，並限期於九十年九月二十四日前完成改善
    。原告不服，為如事實欄所示之主張。惟查被告稽查人員勘查當時天氣晴朗，風
    向由西北吹向東南，經陳情人確認為污染源所逸散出臭味地點後，會同該場人員
    進行採樣，採樣時該廠人員正進行殼模脫蠟作業。被告稽查人員採樣地點與該廠
    之間，並無原告所陳之加油站，住家及原料儲存廠均位於採樣點之後方，無干擾
    採樣之虞。另採樣所用之採樣袋等，均為特製之無味袋。被告稽查人員所攜帶之
    採樣儀器功用僅用於將空氣採集，使用時不需再校正等情，已據被告陳明在卷，
    並有稽查工作紀錄單、官能測定取樣紀錄表、空氣污染物檢驗報告表及照片三張
    附卷可稽。又依行政院環境保護署公告「臭氣及異味官能測定法—三點比較式嗅
    袋法」規定：「‧‧‧(七)嗅覺判定員選擇注意事項：1.嗅覺判定員須年齡十八歲
    以上，無嗅覺障礙者。2.嗅覺判定員一經試驗合格即列為儲備嗅覺判定員，但每
    次實施官能測定前，仍應按選擇試驗之程序，以五種基準嗅液對嗅覺判定員實施
    測驗，合格者始能擔任官能測定。」本件被告之嗅覺判定員之選任均依法定程序
    為之，有臭氣及異味官能測定法—三點比較式嗅袋法、三點比較式嗅袋法記錄表
    及嗅覺判定員基準嗅液試驗記錄表附卷可稽。是原告上開主張，均不足採。本件
    原告違規事實明確，從而被告依法據以裁處十萬元罰鍰，核無違誤。訴願決定予
    以維持，亦無不合。原告仍執前詞訴請撤銷，為無理由，應予駁回。又本件為簡
    易訴訟程序案件，依法不經言詞辯論為之。
三、據上論結，本件原告之訴為無理由，依行政訴訟法第二百三十三條第一項、第二
    百三十六條、第一百九十五條第一項後段、第九十八條第三項前段，判決如主文
    。
中　　　華　　　民　　　國　　九十一　　年　　　四　　　月　　 十七 　　日
                 臺 中 高 等 行 政 法 院   第 二 庭
                                         法  官　林　秋　華
右正本證明與原本無異。
如不服本判決，應於判決送達後二十日內，以本訴訟事件所涉及之法律見解具有原則
性者，始得向本院提出上訴狀並表明上訴理由，經最高行政法院許可，否則不得上訴
；如於本判決宣示後送達前提起上訴者，應於判決送達後二十日內補提上訴理由書（
均應依對造人數提出繕本）。提起上訴應預繳送達用雙掛號郵票拾份（每份三十四元
）。
中　　　華　　　民　　　國　　九十一　　年　　　四　　　月　　 十七 　　日
                                     法院書記官  杜  秀  君
